【裁判字號】    98,易,490
【裁判日期】    980629
【裁判案由】    妨害自由等
【裁判全文】
臺灣高雄地方法院刑事判決               98年度易字第490號
公  訴  人  臺灣高雄地方法院檢察署檢察官
被      告  甲○○
輔  佐  人  乙○○○住高雄市三.
即被告配偶
上列被告因妨害自由等案件，經檢察官提起公訴及移送併辦（97
年度偵字第30775 號、98年偵字第10395號），本院判決如下：
    主  文
甲○○犯恐嚇危害安全罪，處拘役參拾日，如易科罰金，以新台
幣壹仟元折算壹日
    事  實
一、甲○○與己○○為鄰居，於民國97年10月8 日6 時35分許，
    甲○○行經己○○位於高雄市三民區○○○路145 號住處前
    時，因見該處鐵門半開，甲○○即出手將該鐵門前推關上，
    雙方遂起口角（2 人涉犯公然侮辱，及己○○涉有恐嚇、傷
    害、甲○○另涉誣告犯行部分，均經檢察官另為不起訴之處
    分確定），詎甲○○竟基於恐嚇危害安全之犯意，對己○○
    恫稱「出來就殺」、「殺、殺、殺」等語，並拿起隔壁安親
    班之拖把1 支，站在己○○住處門口守候，致己○○心生畏
    懼，足生危害於己○○生命、身體安全。
二、案經己○○訴請高雄市政府警察局三民第二分局報請臺灣高
    雄地方法院檢察官偵查起訴。
    理  由
壹、證據能力部分
一、按被告以外之人於審判外之陳述雖不符刑事訴訟法第159 條
    之1 至之4 等四條之規定，而經當事人於審判程序同意作為
    證據，法院審酌該言詞陳述或書面陳述作成時之情況，認為
    適當者，亦得為證據；當事人、代理人或辯護人於法院調查
    證據時，知有刑事訴訟法第159 條第1 項不得為證據之情形
    ，而未於言詞辯論終結前聲明異議者，視為有前項之同意，
    同法第159 條之5 定有明文。本件證人即告訴人己○○於警
    詢（警卷第4 至6 頁）及檢察事務官訊問時（偵卷第13至14
    頁）、證人即警員吳冠樺於檢察事務官訊問（偵卷第14頁）
    、證人丙○○、丁○○、戊○○於檢察事務官訊問時（偵卷
    第22至24頁、）所為陳述，其等性質雖屬傳聞證據，且查無
    符合同法第159 條之1 至之4 等前四條之情形，然其等所為
    之上開陳述內容，業經本院審理時予以提示並告以要旨，且
    各經檢察官及被告等人表示意見。當事人已知上述筆錄乃傳
    聞證據，且均未於言詞辯論終結前對該等筆錄之證據能力表
    示異議，依上開規定，是其等於上開審判外陳述之證言應具
    有證據能力。
二、按證人、鑑定人依法應具結而未具結者，其證言或鑑定意見
    ，不得作為證據，刑事訴訟法第158 條之3 定有明文。本件
    檢察官未令證人己○○於陳述前具結而為陳述（偵卷第4 至
    5 頁），且查無依法不得令其具結之情形，是上開證人於檢
    察官訊問時之證言即無證據能力。
貳、實體判決理由部分
一、訊據被告甲○○供稱於案發當時有持拖把站在告訴人己○○
    家門口，惟矢口否認有恐嚇之犯行，並辯稱沒有出言恐嚇告
    訴人，且當時因為先遭到告訴人拿鑰匙攻擊，所以才拿起隔
    壁安親班之拖把自衛，並無恐嚇告訴人的意思云云。經查：
  (一)被告於案發時地，途經告訴人住處門前，先出手將告訴人住
    處鐵門關上，又出手強拉告訴人住處鐵門，稍後被告即手持
    拖把站在告訴人住處門口乙節，業據被告供述在卷（本院卷
    第35頁），核與證人即告訴人己○○警詢、檢察事務官及本
    院審理時具結證述在卷（警卷第4 至6 頁、偵卷第13至14頁
    、本院卷第22至23頁）、證人丙○○、丁○○、戊○○於檢
    察事務官訊問及本院具結證述之內容相符（偵卷第22至24頁
    、本院卷第26、28、30頁）。此外復有監視器翻拍照片23幀
    （警卷第10至17頁）、勘驗報告（偵卷第16頁）在卷可稽，
    故被告於案發時地，行經告訴人住處門前，先出手將告訴人
    住處鐵門關上，隨後又強拉告訴人住處鐵門，而與告訴人發
    生爭執後，即手持拖把站在告訴人住處門口之事實，堪以認
    定。
  (二)而被告站在告訴人住處門口時，除出手拉住告訴人住處鐵門
    外，並出言對己○○恫稱「出來就殺」、「殺、殺、殺」等
    語之事實，業據證人己○○於警詢、檢察事務官訊問，及本
    院審理時具結證稱被告在出手拉門時，並對我說「出來就殺
    」、「殺、殺、殺」等語，我當時很害怕（警卷第5 頁、偵
    卷第13頁、本院卷第23至24頁），且證人己○○亦證稱與被
    告不熟，當時是因為母親開刀才回該處照顧（本院卷第22頁
    ），證人丁○○亦證稱之前與被告並無嫌隙（本院卷第28頁
    ），顯見告訴人及其家人與被告間，在案發前並無嫌隙，衡
    情應無設詞構陷之理，故被告辯稱當時未出言恐嚇云云，顯
    非可採。又從證人丙○○於本院審理時亦具結證稱當時從監
    視器看到被告手拿拖把站在門口，我母親（即告訴人）看起
    來很害怕，並說被告要打她，叫我不要過去，不然會被打（
    本院卷第26頁），及證人丁○○於本院審理時證稱告訴人當
    時看起來很恐慌，並去打電話報警等語（本院卷第28頁），
    顯見告訴人當時因突遭被告出言恐嚇，並持拖把在門口守候
    之舉，致心生畏懼之情，應堪認定。
  (三)又被告另辯稱因為遭到告訴人傷害，所以才手持拖把自衛，
    不是要恐嚇告訴人云云。惟查，被告雖於偵查中提出診斷證
    明書1 紙而指訴告訴人傷害之犯行，然其於警詢時陳稱當時
    遭告訴人拿鑰匙攻擊等語（警卷第2 頁），於檢察官詢問時
    復改稱：沒有看到己○○拿什麼東西打伊等語（偵卷第5頁
    ），被告之上開指訴顯然前後不一；又被告於檢察事務官訊
    問時又稱遭告訴人打後有流血等語（偵卷第12頁），然到場
    處理之證人即員警吳冠樺於檢察事務官訊問時則證稱：看到
    被告當時上半身赤裸，沒有流血等語（偵卷第14頁），亦顯
    與被告所陳不符；況從監視器之翻拍照片及檢察事務官之勘
    驗報告亦未拍得有告訴人持鑰匙或其他物品攻擊被告之畫面
    ，亦有勘驗報告1 份及監視器翻拍照片23幀等在卷可稽，是
    縱認被告所提之前揭診斷證明書內載被告當時身體前胸受有
    挫擦傷，亦尚難認定被告上開傷害係何時造成及如何造成，
    更難遽認告訴人當時涉有傷害被告之行為，且被告對告訴人
    所提傷害告訴，亦經檢察官為不起訴之處分確定，有卷附不
    起訴處分書（偵卷第27頁背面）在卷可稽，故被告辯稱事發
    前先遭告訴人傷害，才手持拖把自衛云云，亦不值採。
  (四)綜上所述，被告上開所辯，均係卸責之詞，不足採信，本案
    事證明確，被告所涉以加害生命、身體之事恐嚇告訴人致生
    危害於安全之犯行，堪以認定，應依法論科。
二、核被告所為，係犯刑法第305 條之恐嚇危害安全罪。爰審酌
    被告因認告訴人住處鐵門敞開妨害其通行，竟出言恐嚇告訴
    人，並手持拖把守在告訴人住處門口外，對於告訴人之心理
    產生威脅，且犯罪後一再否認犯行，本應嚴懲，惟念及被告
    年事已高，復因是告訴人先將住處鐵門往外開啟，影響被告
    通行，一時失慮而為上開犯行，及其品行、生活狀況、智識
    程度等一切情狀，量處如主文所示之刑，並考量被告教育程
    度為軍校畢業，家庭經濟狀況小康等情形（詳參警卷第1 頁
    ），諭知易科罰金之折算標準。至於供被告本件犯罪所用之
    拖把1 支，並非被告所有，業據被告供述在卷（本院卷第35
    頁），依法不得沒收，附此敘明。
參、不另為無罪諭知部分
一、公訴意旨另以：被告甲○○基於妨害自由之犯意，持拖把1
    支在己○○前揭門口守候，致妨害己○○及其家人進出門口
    之權利等語，因認被告此部分涉犯刑法第304 條強制罪嫌。
二、按犯罪事實應依證據認定之，無證據不得認定犯罪事實，刑
    事訟訴法第154 條第2 項定有明文。次按刑事訴訟法上所謂
    定犯罪事實之證據，係指足以認定被告確有犯罪行為之積極
    證據而言，該項證據自須適合於被告犯罪事實之認定，始得
    作為斷罪之資料，而認定不利於被告之事實，須依積極證據
    ，苟積極證據不足為不利於被告事實之認定時，即應為有利
    於被告之認定，更不必有何有利之證據（最高法院29年上字
    第3105號、30年上字第816 號判例要旨參照）。又告訴人之
    告訴，係以使被告受刑事追訴為目的，其指訴是否與事實相
    符，仍應調查其他證據，以資審認，必被害人所述被害情形
    ，無瑕疵可擊，且就其他方面調查，又與事實相符，始足據
    為有罪判決之基礎（最高法院81年度臺上字第3539號判決要
    旨參照）。
三、公訴人認被告人涉有上開強制犯行，無非係以告訴人己○○
    於警詢及偵查之證述為其主要論據。訊據被告矢口否認涉有
    上開犯行，辯稱：伊站在門口不是要打告訴人，也沒有妨害
    她及家人出入之意思等語。經查：告訴人己○○固於警詢時
    陳稱因為被告持拖把站在門口，我們全家人無法進出影響上
    班上課等語（警卷第5 頁）。惟查，證人己○○於本院審理
    時具結證稱被告當天站在門口時，並沒有說我或家人不能出
    去，是因為害怕出去後與被告發生衝突被打，所以才要求家
    人不要出去（本院卷第24至25頁），證人丙○○於本院審理
    時亦具結證稱當時是我母親叫我不要出去不然會被打（本院
    卷第26頁），證人丁○○於本院審理時亦具結證稱被告當時
    沒有對我說不能出去（本院卷第29頁），而證人戊○○於本
    院審理時亦具結證稱當時被告沒有說不准出門的話，是因為
    家人怕出去與被告發生衝突遭打，所以才互相約定暫時不出
    門等語（本院卷第31頁），顯見告訴人及其家人於案發當時
    未出門上班、上學，實乃唯恐當時出門會與被告發生衝突，
    而由家人彼此間互相約制暫時不出門，而與被告上開行為無
    關。
四、從而，因檢察官所為前揭舉證，尚不足以證明被告有公訴意
    旨所指此部分之強制犯行，本院復查無其他積極證據足認被
    告涉有檢察官所指之上開犯行，此部分犯罪既屬不能證明，
    本應為無罪之諭知，然起訴意旨認此部分如成立犯罪，與前
    揭有罪部分，為想像競合犯之關係，爰不另為無罪之諭知，
    附此敘明。
據上論斷，應依刑事訴訟法第299 條第1 項前段，刑法第305 條
、第41條第1 項前段、刑法施行法第1 條之1 ，判決如主文。
本案經檢察官庚○○到庭執行職務。
中    華    民    國    98    年    6     月    29    日
                  刑事第六庭      法  官  曾仁勇
如不服本判決應於收受判決後10日內向本院提出上訴書狀，並應
敘述具體理由。其未敘述上訴理由者，應於上訴期間屆滿後20日
內向本院補提理由書（均須按他造當事人之人數附繕本）「切勿
逕送上級法院」。
                                  書記官  王紀芸
中    華    民    國    98    年    6     月    29    日
附錄論罪科刑之法條
中華民國刑法第305條
（恐嚇危害安全罪）
以加害生命、身體、自由、名譽、財產之事，恐嚇他人致生危害
於安全者，處2 年以下有期徒刑、拘役或3 百元以下罰金。


司法院資訊處製作；財團法人民間司法改革基金會備份。
